臺灣高等法院刑事判決
111年度上訴字第1578號
上  訴  人  
即  被  告  楊○○



上列上訴人因傷害案件，不服臺灣臺北地方法院110年度訴字第4
10號，中華民國111年3月22日第一審判決（起訴案號：臺灣臺北
地方檢察署110年度偵字第1566號），提起上訴，本院判決如下
：
    主  文
上訴駁回。
    事  實
一、楊○○與郭○○前為男女朋友，2人於民國109年11月28日上午7
    時30分許，在臺北市中山區五常街與民族東路410巷口，因
    故起口角（郭○○涉犯公然侮辱罪嫌部分，業經臺灣臺北地方
    法院判處罰金新臺幣【下同】3千元），楊○○一時氣憤，竟
    基於傷害之犯意，徒手肘擊並將郭○○推倒在地，再以腳踩踏
    郭○○臉部及上肢，致郭○○受有頭部鈍傷、上嘴唇撕裂傷、右
    下腹部挫傷、雙上臂挫傷之傷害。
二、案經郭○○訴由臺北市政府警察局中山分局報告臺灣臺北地方
    檢察署檢察官偵查後聲請以簡易判決處刑。
    理  由
一、證據能力
㈠、按被告以外之人於審判外之陳述，雖不符前4條之規定，而經
    當事人於審判程序同意作為證據，法院審酌該言詞陳述或書
    面作成時之情況，認為適當者，亦得為證據；當事人、代理
    人或辯護人於法院調查證據時，知有第159條第1項不得為證
    據之情形，而未於言詞辯論終結前聲明異議者，視為有前項
    之同意，刑事訴訟法第159條之5第1、2項分別定有明文。本
    判決所引用其他審判外之言詞或書面陳述，經本院於審判期
    日提示，並告以要旨後，檢察官、上訴人即被告楊○○均未於
    言詞辯論終結前，就證據能力部分有所異議，本院復查無該
    等證據有違背法定程序取得或顯不可信之情狀，依刑事訴訟
    法第159條之5第2項之規定，有證據能力。
㈡、本件認定事實所引用之非供述證據，與本案具有關連性，且
    無證據證明係公務員違背法定程式所取得，依刑事訴訟法第
    158條之4反面解釋，當有證據能力，且於本院審理時，提示
    並告以要旨，使檢察官、被告充分表示意見，被告於訴訟上
    之防禦權已受保障，自得為證據使用。
二、訊據被告固坦承有於上揭時、地，徒手毆打並推倒告訴人郭
    ○○在地，致告訴人受有前述傷害之事實，惟矢口否認有何傷
    害犯行，辯稱：我動手是出於無奈，告訴人只要看到我跟女
    性朋友講話，就會公然大喊「姦夫淫婦」，案發當天告訴人
    有罵我，她從頭罵到尾、無差別罵，她一直挑釁、霸凌，我
    忍無可忍才動手，沒有傷害的故意等語。經查：
㈠、被告與告訴人前為男女朋友，2人於109年11月28日上午7時30
    分許，在臺北市中山區五常街與民族東路410巷口，因故起
    口角，被告一時氣憤，遂徒手肘擊並將告訴人推倒在地，再
    以腳踩踏告訴人臉部及上肢，致告訴人受有頭部鈍傷、上嘴
    唇撕裂傷、右下腹部挫傷、雙上臂挫傷之傷害等情，業據被
    告於原審及本院審理時供承明確（見原審110簡329卷第42頁
    ，原審110訴410卷第69至70、165頁，本院卷第46、87頁）
    ，核與證人即告訴人郭○○、證人吳阜盈於警詢時之證述大致
    相符（見偵卷第16至17、20頁），並有被告自白書、臺北市
    政府警察局中山分局建國派出所110報案紀錄單、受理刑事
    案件報案三聯單及長庚醫療財團法人臺北長庚紀念醫院診字
    第0000000000000號診斷證明書各1份可憑（見偵卷第12、18
    、21、35頁），上揭事實，堪以認定。
㈡、被告雖辯謂：是遭被侮駡、霸凌，才動手，並沒有傷害的故
    意等語。查：
　⒈按刑法第13條第1項規定：「行為人對於構成犯罪之事實，明
    知並有意使其發生者，為故意。」學理上稱之為直接故意或
    確定故意，係指行為人認識犯罪構成之事實，進而決意使之
    發生。至同法第57條所稱「犯罪之動機」，則指決定犯罪之
    原因，而非犯罪構成事實之意欲。二者內涵不同，不容相混
    。
　⒉依被告於警詢時所提出之自白書記載，其係於案發時因忍無
    可忍，於是衝出去肘擊告訴人，待告訴人倒地掙扎時，更用
    腳踩告訴人臉部，並要路人照相等情（見偵卷第12頁），且
    其於原審及本院審理時亦明確供承：於案發時有將告訴人推
    倒在地、毆打告訴人等語（見原審110簡329卷第42頁，本院
    卷第46、87頁），核與在場目擊之證人吳阜盈於警詢時證稱
    ：被告當時突然衝向告訴人，將告訴人推倒，告訴人倒地後
    ，被告再以腳踩踏告訴人胸部與頭部等處好幾下等語（見偵
    卷第20頁）大致相符。而被告為智識正常之成年人，當知悉
    以肘擊、徒手推倒及用力踩踏等方式攻擊告訴人，將使告訴
    人受有前述傷勢，猶仍意欲使之發生，即有傷害之故意。
　⒊證人乙○○於本院審理時固證稱：被告當時被欺負，被告訴人
    的朋友壓在地上踩，也沒有還擊，他是忍耐很久才失控打人
    ，我沒有看到被告與告訴人發生衝突，只有看到他們兩個人
    在吵架等語（見本院卷第83、84頁），然被告前述傷害行為
    是否係在阻止告訴人繼續叫罵，或因告訴人之叫罵而不堪其
    擾，均乃動機問題，要與被告主觀上有無傷害故意無涉。況
    綜合被告供述及證人乙○○前開證述之情節可知，將被告壓制
    在地之人並非告訴人，且其朝告訴人為上述傷害行為時，顯
    然已未受他人壓制，益徵被告著手為前開傷害行為時，其主
    觀上確有傷害之故意甚明。被告仍執詞否認有傷害故意一節
    ，洵非可採。
㈢、綜上，本案被告所為傷害犯行，事證明確，已堪認定，應依
    法論科。
三、論罪　　
㈠、核被告所為，係犯刑法第277條第1項之傷害罪。又被告雖與
    告訴人為男女朋友，然未曾同居乙節，業經被告於原審及本
    院審理時供承在卷（見原審110訴410卷第67頁，本院卷第87
    頁），是其與告訴人間並無家庭暴力防治法第3條第2款所定
    之家庭成員關係。另公訴意旨固記載被告係將告訴人推倒後
    ，以拳打腳踢方式毆打之，而與本院上開認定有間，然此僅
    係於起訴事實範圍內進一步特定被告所為傷害手段，無涉犯
    罪事實之變更，爰逕予更正，併此敘明。
㈡、被告前於106年間因傷害案件，經本院以107年度上易字第266
    1號判決判處有期徒刑4月確定，嗣於109年8月3日徒刑易服
    社會勞動履行完畢等情，有本院被告前案紀錄表可參（見本
    院卷第15至18頁），其於有期徒刑執行完畢後5年內，故意
    再犯本案有期徒刑以上之罪，為累犯。審酌被告於前案甫執
    行完畢後未及4月，竟旋再為同樣類型之本案犯罪，依司法
    院釋字第775號解釋意旨，被告自我克制能力及對刑罰反應
    力顯均薄弱，本院認適用刑法第47條第1項累犯加重之規定
    並無罪刑不相當之情事，爰依刑法第47條第1項規定，加重
    其刑。
四、駁回上訴之理由
㈠、原審以被告所犯事證明確，適用刑法第277條第1項、第47條
    第1項、第41條第1項前段之規定，並以行為人之責任為基礎
    ，審酌被告與告訴人因故發生爭執，不僅未能以理性方式溝
    通解決或克制自身情緒，竟以前開粗暴方式肘擊、踩踏告訴
    人而使之受有傷害，此等行徑顯乏尊重他人身體法益之觀念
    ，實屬不該；且被告除前揭構成累犯之前案紀錄外，尚有因
    竊盜及妨害名譽案件，經法院為科刑判決之紀錄（於本案皆
    不構成累犯），有前開本院被告前案紀錄表可考，素行不良
    ，不應輕縱；考量其犯後未完全坦承犯行，亦未與告訴人和
    解，就此無從為有利於其從輕量刑之依據，及其自承高職畢
    業之智識程度，職業為商，家庭經濟狀況不好（見原審110
    訴410卷第165頁），並陳稱其係因受告訴人持續叫罵、不堪
    其擾，相當無奈始為本案犯行之動機（見原審110訴410卷第
    164至165頁）等一切情狀，量處有期徒刑6月，並諭知以1千
    元折算為其易科罰金之折算標準，經核其認事用法並無違誤
    ，量刑亦稱妥適。
㈡、被告提起上訴，其理由謂以：我是被欺負、霸凌，忍耐很久
    忍不住，才動手的，沒有傷害的故意，原審卻判我6個月，
    量刑太重等語。本院查：
　⒈被告主觀上確有傷害告訴人之故意，並依此決意著手為前述
    傷害行為，業經認定如前。被告仍執前詞，否認有傷害故意
    而提起上訴，要屬無理由。
　⒉又犯罪之處罰，現行刑事處罰多採相對罪刑法定主義，賦予
    法官對各個具體犯罪案件有其刑罰裁量權，量刑過輕，對犯
    人易生僥倖之心，不足收儆戒及改過之效，則刑罰不足以戒
    其意，被害人或社會亦因此而產生不平之感；量刑過重則易
    致犯罪人怨懟、自暴自棄，難收悅服遷善之功。本院審酌被
    告不思以理性方式解決紛爭，僅因與告訴人發生口角，不滿
    告訴人辱罵其本人，即為前述暴力傷害行為，顯然缺乏法治
    觀念，且其行為肇致告訴人受有頭部鈍傷、上嘴唇撕裂傷、
    右下腹部挫傷、雙上臂挫傷之傷害，所為已有不該，及其迄
    今仍未與告訴人達成和解之犯後態度，復考量其家庭經濟狀
    況、智識程度、犯罪動機、目的及手段等一切情形，並由刑
    法第277條第1項傷害罪法定刑為5年以下有期徒刑、拘役或5
    0萬元以下罰金整體觀之，暨關於易科罰金之折算標準，依
    刑法第41條第1 項前段規定，最高為3千元折算1日，最低為
    1,000元折算1日，原審量刑顯然已斟酌全盤情節。綜此而論
    ，自難認原審量刑失當，有應予撤銷而改判較輕之刑之理由
    。
㈢、綜上所述，本件被告上訴為無理由，應予駁回。　　　
據上論斷，應依刑事訴訟法第368條，判決如主文。
本案經檢察官邱曉華提起公訴，檢察官羅建勛到庭執行職務。
中　　華　　民　　國　　111 　年　　8 　　月　　30　　日
                  刑事第十九庭  審判長法　官  曾淑華
                                      法　官  許文章
                                      法　官  李殷君
以上正本證明與原本無異。
如不服本判決，應於收受送達後20日內向本院提出上訴書狀，其
未敘述上訴之理由者並得於提起上訴後20日內向本院補提理由書
（均須按他造當事人之人數附繕本）「切勿逕送上級法院」。
                                      書記官  周彧亘
中　　華　　民　　國　　111 　年　　8 　　月　　30　　日
附錄：本案論罪法條全文
中華民國刑法第277條
傷害人之身體或健康者，處5年以下有期徒刑、拘役或50萬元以
下罰金。
犯前項之罪，因而致人於死者，處無期徒刑或7年以上有期徒刑
；致重傷者，處3年以上10年以下有期徒刑。